【裁判字號】    97,交抗,138
【裁判日期】    970807
【裁判案由】    聲明異議
【裁判全文】
臺灣高等法院臺南分院交通事件裁定
抗  告  人  甲○○
上列抗告人因聲明異議案件，不服臺灣臺南地方法院中華民國97
年5月30日所為裁定（96年度交聲字第806號），提起抗告，本院
裁定如下：
    主  文
抗告駁回。
    理  由
一、抗告意旨以：抗告人未闖紅燈，也未逃離現場，裁處最高罰
    鍰，實難甘服，警方應提出抗告人闖紅燈之證據等語。
二、按「汽車駕駛人，行經有燈光號誌管制之交岔路口闖紅燈者
    ，處新臺幣1千8百元以上5千4百元以下罰鍰。」、「汽車駕
    駛人有下列各款所列條款之一者，除依原條款處罰鍰外，並
    予記點：三、有第43條、第53條或第54條情形之一者，各記
    違規點數三點。」道路交通管理處罰條例第53條第1項、第
    63條第1項第3款分別定有明文。
三、抗告人即受處分人甲○○固不否認有於94年10月25日下午2
    時20分許，駕駛車牌號碼7J-2418號自用小客車，行經台南
    縣歸仁鄉○○路○段與大武路三段路口，惟否認有闖紅燈之
    行為，經查：
（一）據證人即本件舉發員警乙○○於本院訊問時具結證稱：「
      （94年10月25日下午2點40分抗告人闖紅燈地點？）仁德
      鄉中洲陸橋下與歸仁鄉○○路交叉處。」，「（如何發現
      闖紅燈？）我和我同事執行交通勤務，由歸仁往仁德路口
      發現當事人闖紅燈，我們當場攔查告發。」，「（抗告人
      說是要讓人家左轉，所以才會轉為紅燈？）我們是在轉紅
      燈5 秒後，才認定闖紅燈，而且抗告人是直行。」等語（
      見本院97年7月25日筆錄）並參酌證人即員警乙○○係本
      身於當場直接見聞抗告人所駕駛之自用小客車闖紅燈之事
      實經過，對事實最為明瞭，又經以刑事偽證罪責任擔保陳
      述之真實性等各項因素，綜合認定其陳述為可採信。而抗
      告人既未就執勤員警之舉發有誤提出相關證據以供調查，
      亦無任何證據足資證明執勤員警有何捏造事實違法取締之
      不法情事，從而本院依證人即員警乙○○之證述，可徵抗
      告人確有上開違規事實。
（二）按交通勤務警察或依法令執行交通稽查任務人員，開單舉
      發違反道路交通管理處罰條例所列之違規事實，經公路主
      管機關或警察機關所為之裁決處罰，本質上為行政處分，
      係公務員基於職務上權力，依法就特定之具體事件所為，
      並具有公法上效果之單方行政行為。而根據公務員為公法
      上行為具有公信力之原則，該行政處分當可被推定為真正
      ，且其據以依法處分之事實認定，亦應可推定為正確無誤
      ，故本此公信原則，立法者乃賦予行政機關違反道路交通
      事件統一裁罰基準及處理細則等相關規定，使交通勤務警
      察或依法令執行交通稽查任務人員得當機處分，以達成維
      護交通秩序及公共安全之行政目的。反之，若謂公務員之
      一切行政行為，均需預留充分之證據，以證明其所認定之
      事實為真，則國家行政勢必受到相當程度之阻礙，而且相
      關行政目的亦難以順利達成，故刑事訴訟法中就犯罪證據
      有關之規定，與屬於行政秩序罰之交通違規裁罰本旨不相
      符合之部分，自不在得以準用之列。從而，交通違規行政
      爭訟之舉證責任原理，非如刑事案件中，應超越任何合理
      懷疑始可為有罪判決者之嚴格程度，而係應與民事訴訟之
      舉證責任原理相類似，亦即，基本上應就行政機關與人民
      所各自主張有利於己之事實，分配其應盡之舉證責任，而
      非逕予適用刑事訴訟法上之「無罪推定」原則，此觀諸行
      政訴訟法第136條，規定行政訴訟程序準用民事訴訟法第
      277條舉證責任分配原則之立法意旨，即可明瞭。
四、綜上所述，原處分機關依道路交通管理處罰條例第53條第1
    項、第63條第1項第3款之規定，裁處抗告人5400元罰鍰，並
    記違規點數3點，於法並無不合。原審裁定駁回抗告人之異
    議，核無不合，抗告意旨，仍執前詞，否認違規行為，核無
    理由，應予駁回。
五、據上論斷，應依道路交通案件處理辦法第26條，刑事訴訟法
    第412條，裁定如主文。
中    華    民    國    97    年    8     月    7     日
                  刑事第五庭    審判長法  官  楊明章
                                      法  官  顏基典
                                      法  官  楊子莊
以上正本證明與原本無異。
不得再抗告。
                                      書記官  王全龍
中    華    民    國    97    年    8     月    7     日


司法院資訊處製作；財團法人民間司法改革基金會備份。
